臺灣高等法院刑事判決
110年度上訴字第1405號
上  訴  人  
即  被  告  洪嘉秀

上列上訴人因違反毒品危害防制條例案件，不服臺灣新北地方法
院109年度審訴字第2004號，中華民國110年1月21日第一審判決
（起訴案號：臺灣新北地方檢察署109年度毒偵字第4469號），
提起上訴，本院判決如下：
    主  文
上訴駁回。               
    事實及理由
一、經本院審理結果，認第一審以上訴人即被告甲○○犯毒品危害
    防制條例第10條第1項之施用第一級毒品罪及同條第2項之施
    用第二級毒品罪，分別判處有期徒刑7月、4月，並就得易科
    罰金部分諭知易科罰金折算之標準為新臺幣（下同）1,000 
    元折算1日，認事用法及量刑均無不當，應予維持，並引用
    第一審判決書記載之事實、證據及理由（如附件）。
二、被告上訴意旨略以：依大法官釋字775號解釋，被告不應依
    累犯規定加重其刑。又被告犯後坦承犯行，態度良好，有正
    當工作，為家中唯一經濟來源，須獨自扶養未成年女兒，請
    求依刑法第57、59條從輕量刑云云。
三、被告雖主張其本案犯行不應依累犯規定加重刑云云，然依
    108年2月22日公布之司法院大法官解釋釋字第775號解釋文
    ：「刑法第47條第1項規定：「受徒刑之執行完畢，或一部
    之執行而赦免後，5年以內故意再犯有期徒刑以上之罪者，
    為累犯，加重本刑至二分之一。」有關累犯加重本刑部分，
    不生違反憲法一行為不二罰原則之問題。惟其不分情節，基
    於累犯者有其特別惡性及對刑罰反應力薄弱等立法理由，一
    律加重最低本刑，於不符合刑法第59條所定要件之情形下，
    致生行為人所受之刑罰超過其所應負擔罪責之個案，其人身
    自由因此遭受過苛之侵害部分，對人民受憲法第8條保障之
    人身自由所為限制，不符憲法罪刑相當原則，牴觸憲法第23
    條比例原則。於此範圍內，有關機關應自本解釋公布之日起
    2年內，依本解釋意旨修正之。於修正前，為避免發生上述
    罪刑不相當之情形，法院就該個案應依本解釋意旨，裁量是
    否加重最低本刑。」。是在該解釋文公布後，法院即應依此
    為認定被告是否有依刑法第47條第1項規定加重其刑之必要
    。查被告前因持有第二級毒品案件，經原審法院以107年度
    審訴字第1826號判決判處有期徒刑6月確定，於108年5月23
    日易科罰金執行完畢，有本院被告前案紀錄表1 份在卷可憑
    ，則其於有期徒刑執行完畢後5年內，故意再犯本案有期徒
    刑以上之罪，其行為合於刑法第47條第1項累犯之規定。原
    審考量被告前因持有毒品案件，經法院判處罪刑，於108年5
    月23日易科罰金執行完畢，竟仍不知戒慎其行，旋即又故意
    再為本案施用毒品等犯行，參酌前、後案所犯罪質相同，足
    認被告忽視法律禁令，對刑罰反應力薄弱，並參酌司法院大
    法官會議解釋第775 號解釋意旨，依刑法第47條第1項規定
    加重被告之刑，符合罪刑相當原則及比例原則。再者，該上
    開解釋文，係指個案應量處最低法定刑，又無法適用刑法第
    59條在內減輕規定之情形，法院應依此解釋意旨裁量不予加
    重最低本刑。而被告如上所述，前已有判刑及執行之前科紀
    錄，理應生警惕作用，惟被告卻未生警惕，故意再犯本案之
    犯行，足見前罪之徒刑執行成效不彰，其對刑罰之反應力顯
    然薄弱，依其累犯及犯罪情節，加重最低本刑亦無不符罪刑
    相當原則之情事，自亦無上開解釋之適用，此部分上訴所指
    為無理由。
四、按刑法上之酌量減輕，必於犯罪之情狀可憫恕時，始得為之
    ，為刑法第59條所明定，至情節輕微僅可為法定刑內從輕科
    刑之標準，不得據為酌量減輕之理由。又刑法第59條之酌量
    減輕其刑，必須犯罪另有其特殊之原因與環境等等，在客觀
    上足以引起一般同情，認為即予宣告法定最低刑期，猶嫌過
    重者，始有其適用（最高法院28年上字第1064號判例、69年
    度台上字第291號判決意旨可資參照）。至於行為人之犯罪
    動機、智識程度、手段、犯罪所生之危害、素行是否良好、
    犯後態度是否良善、有無衷心悔悟、生活狀況等，僅屬同法
    第57條所規定，於法定刑內為科刑輕重之標準，並非酌量減
    輕其刑之事由。查被告除本案外，前已有多次施用毒品經法
    院判刑之紀錄，猶不知戒除毒品，再犯本案之罪，難認有情
    輕法重、顯可憫恕之特別情狀，被告上訴請求依刑法第59條
    規定酌減其刑，並無理由。
五、按量刑輕重，屬法院得依職權自由裁量之事項，苟其量刑已
    以行為人之責任為基礎，並斟酌刑法第57條各款所列情狀，
    在法定刑度內，酌量科刑，無偏執一端，致明顯失出失入情
    形，自不得指為不當或違法（最高法院103年度台上字第291
    號、第331號判決意旨參照）；且在同一犯罪事實與情節，
    如別無其他加重或減輕之原因，下級審量定之刑，亦無過重
    或失輕之不當情形，則上級審法院對下級審法院之職權行使
    ，原則上應予尊重（最高法院85年度台上字第2446號判決意
    旨參照）。經查原審已斟酌被告國中畢業之智識程度、家庭
    經濟狀況勉持、工作月薪3萬元、需撫養14歲之女兒，犯後
    坦承施用毒品犯行，且其施用毒品犯行所生危害，主要以自
    戕身心健康為主，對於他人生命、身體、財產等法益，尚未
    查得重大直接危害等刑法第57條各款所列情狀為被告量刑之
    基礎予以量刑，並無濫用量刑權限，亦無判決理由不備，或
    其他輕重相差懸殊等量刑有所失出或失入之違法或失當之處
    ，且量刑時已考量前揭情狀，難認有上訴意旨所指量刑過重
    之情。被告上訴主張原判決量刑過重，並無可採，其上訴無
    理由，應予駁回。
六、被告經合法傳喚，無正當理由不到庭，爰不待其陳述逕行判
    決。
據上論斷，應依刑事訴訟法第368條、第373條、第371條，判決
如主文。
本案經檢察官王聖涵提起公訴，檢察官曾鳳鈴到庭執行職務。
中　　華　　民　　國　　110 　年　　8 　　月　　24　　日
     　　　　　　 刑事第十六庭  審判長法　官  葉騰瑞
                                      法　官  古瑞君
                                      法　官  廖紋妤
以上正本證明與原本無異。
施用第二級毒品部分不得上訴。
其餘部分，如不服本判決，應於收受送達後20日內向本院提出上
訴書狀，其未敘述上訴之理由者並得於提起上訴後20日內向本院
補提理由書（均須按他造當事人之人數附繕本）「切勿逕送上級
法院」。
                                      書記官  江珮菱
中　　華　　民　　國　　110 　年　　8 　　月　　25　　日

附件：
臺灣新北地方法院刑事判決
                                   109年度審訴字第2004號
公　訴　人　臺灣新北地方檢察署檢察官
被　　　告　甲○○  
上列被告因違反毒品危害防制條例等案件，經檢察官提起公訴（
臺灣新北地方檢察署109年度毒偵字第4469號）及移送併辦（臺
灣桃園地方檢察署109年度毒偵字第4052號），被告於準備程序
進行中就被訴事實均為有罪之陳述，本院合議庭裁定由受命法官
獨任進行簡式審判程序並判決如下：
    主  文
甲○○施用第一級毒品，累犯，處有期徒刑柒月。又施用第二級
毒品，累犯，處有期徒刑肆月，如易科罰金，以新臺幣壹仟元折
算壹日。扣案之第二級毒品甲基安非他命壹包（驗餘淨重零點伍
肆參零公克）沒收銷燬；前開毒品之外包裝袋壹只沒收。
    事  實
一、甲○○基於施用第一級毒品之犯意，於民國109年6月23日某時
    許，在桃園市○○區○○路友人住處內，以將海洛因置於香菸（
    未扣案）內點燃後吸食煙霧之方式，施用第一級毒品海洛因
    1次；另基於施用第二級毒品之犯意，於109年6月21日22時1
    0分許，在桃園市○○區○○路友人住處內，以將第二級毒品甲
    基安非他命置入玻璃球（未扣案）燒烤吸食煙霧之方式，施
    用第二級毒品甲基安非他命1次。嗣於109年6月24日17時30
    分許，經警持本院核發之搜索票至新北市○○區○○路0段000號
    0樓執行搜索時，當場在其身上扣得第二級毒品甲基安非他
    命1包（驗餘淨重0.5430公克），經其同意採集尿液送驗後
    ，結果呈可待因、嗎啡、安非他命、甲基安非他命陽性反應
    ，始悉上情。
二、案經臺北市政府警察局中正第二分局移送臺灣新北地方檢察
    署檢察官偵查後起訴。
    理  由
一、程序方面：
    被告甲○○行為後法律有修正，依毒品危害防制條例第35條
    之1第2款之規定，本案逕依修正後規定處理，合先敘明。查
    被告前因施用毒品案件，經法院裁定送觀察、勒戒執行完畢
    ，有臺灣高等法院被告前案紀錄表1份在卷可稽，是被告既
    曾經觀察、勒戒執行完畢釋放後，3年內再犯本案施用第一
    級、第二級毒品之犯行，應認檢察官就此部分對被告提起公
    訴，尚屬合法，當依法論科。
二、實體方面：
㈠、前揭犯罪事實，業據被告於警詢、偵查、本院準備程序及審
    理中均坦承不諱，其經警查獲後所採集之尿液檢體，經台灣
    尖端先進生技醫藥股份有限公司以氣相層析質譜儀法鑑定結
    果，呈安非他命、甲基安非他命及嗎啡、可待因陽性反應，
    有勘察採證同意書、臺北市政府警察局偵辦毒品案件尿液檢
    體委驗單、台灣尖端先進生技醫藥股份有限公司109年7月14
    日出具之濫用藥物檢驗報告（尿液檢體編號：139239號）各
    1份附卷可稽（按施用海洛因後，係以嗎啡型態自尿液排出
    ）；此外，被告於事實欄一為警查獲之淡黃色透明結晶1包
    （驗餘淨重0.5430公克），檢出含第二級毒品甲基安非他命
    成分，有臺北市政府警察局中正第二分局搜索扣押筆錄、扣
    押物品目錄表、交通部民用航空局航空醫務中心109年7月15
    出具之航藥鑑字第0000000號毒品鑑定書、第0000000Q號毒
    品鑑定書各1份在卷可佐，足見被告自白均與事實相符，堪
    均採信。綜上，本件事證明確，被告犯行均堪認定，均應依
    法論科。
㈡、核被告所為，係犯毒品危害防制條例第10條第1項之施用第一
    級毒品罪及同條第2項之施用第二級毒品罪。被告施用前持
    有第一級毒品海洛因、施用前後持有第二級毒品甲基安非他
    命之低度行為，應各為施用之高度行為所吸收，均不另論罪
    。被告所犯上開2罪間，犯意各別，行為互異，應予分論併
    罰。又被告前因持有第二級毒品案件，經本院以107年度審
    訴字第1826號判決判處有期徒刑6月確定，定於108年5月23
    日易科罰金執行完畢，有臺灣高等法院被告前案紀錄表1份
    在卷可按，其於受有期徒刑執行完畢後，5年內故意再犯本
    件有期徒刑以上之罪，為累犯；另依司法院釋字第775號解
    釋所示，為避免發生罪刑不相當之情形，法院就該個案依該
    解釋意旨，裁量是否加重最低本刑，本院審酌被告前因持有
    毒品案件，經法院判處罪刑，於108年5月23日易科罰金執行
    完畢，竟仍不知戒慎其行，旋即又故意再為本件施用毒品等
    犯行，參酌前、後案所犯罪質相同，足認被告忽視法律禁令
    ，對刑罰反應力薄弱，故均依刑法第47條第1項規定加重其
    刑。
㈢、爰審酌被告前有施用毒品前科，未思改過自新，再犯本件施
    用毒品案件，顯然先前所受刑之宣告、執行，均未收警惕之
    效，被告既無確實戒毒之決心，應施以相當之刑罰，兼衡其
    國中畢業之智識程度（見本院卷附被告個人戶籍資料查詢結
    果1紙）、家庭經濟狀況勉持（見臺灣新北地方檢察署109年
    度毒偵字第4469號卷第8 頁調查筆錄受詢問人資料）、目前
    工作月薪新臺幣3 萬元、需撫養14歲之女兒，及其犯後坦承
    施用毒品犯行，且其施用毒品犯行所生危害，主要以自戕身
    心健康為主，對於他人生命、身體、財產等法益，尚未查得
    重大直接危害等一切情狀，量處如主文所示之刑，並就施用
    第二級毒品部分諭知易科罰金之折算標準，以示懲儆。
三、有關沒收部分：
㈠、扣案之第二級毒品甲基安非他命1包（驗餘淨重0.5430公克）
    ，為被告本件施用毒品犯行所剩，業據被告於本院準備程序
    中供述明確，應依毒品危害防制條例第18條第1項前段規定
    宣告沒收銷燬，至鑑定用罄部分，則不予沒收銷燬；上開毒
    品之外包裝袋1只，係用於防止毒品裸露、潮濕，便於攜帶
    、持有，係被告所有，供本件施用毒品犯行所用之物，業據
    被告本院準備程序中坦認在卷，爰依刑法第38條第2項前段
    規定宣告沒收。
㈡、被告為本件施用毒品犯行所使用之香菸、玻璃球均未扣案，
    前開物品又非屬違禁物或本院應義務沒收之物，該物品又甚
    易取得，價值不高，並不具備刑法上之重要性，故均不予宣
    告沒收。
四、退併辦部分：
    臺灣桃園地方檢察署109年度毒偵字第4052號移送併辦意旨
    略以：被告基於施用第一級、第二級毒品之犯意，於109年6
    月22日23時5分許為警採尿前回溯120小時內某時（應係回溯
    26小時之某時之誤繕），在桃園市○○區某友人住處，以將
    毒品摻入香菸吸食及置入玻璃球燒烤吸食煙霧等方式，同時
    施用第一級毒品海洛因及第二級毒品甲基安非他命1次。嗣
    於109年6月22日21時50分許，為警在桃園市○○區○○路
    000號前查獲，並扣得海洛因2包（淨重各為0.42公克、1.51
    公克）及甲基安非他命5包（含袋重11.3665公克）。因認被
    告所涉施用第二級毒品之犯行與本案起訴之施用第二級毒品
    為事實上同一案件，應予併案審理等語。惟查，本案被告係
    於109年6月23日某時許、109年6月21日22時10分許，分別施
    用第一級毒品海洛因、第二級毒品甲基安非他命各1次；移
    送併辦所認被告係於109年6月22日23時5分許為警採尿前回
    溯26小時內某時，同時施用第一、二級毒品1次，足見兩者
    之施用毒品時間可明顯區分，且採尿時間、驗尿結果、扣案
    物均不相同，再者，被告於偵查中供稱其同時施用第一、二
    級毒品之時間為109年6月22日13時許，顯為不同之施用第一
    、二級毒品行為。是移送併辦部分與本案即非同一案件，非
    起訴效力所及，本院無從就被告移送併辦部分併予審究，被
    告移送併辦部分應退由檢察官另為適法之處理，併此敘明。
據上論斷，應依刑事訴訟法第273條之1第1項、第299條第1項前
段，判決如主文。
本案經檢察官王聖涵偵查起訴，由檢察官顏汝羽到庭執行公訴。
中    華    民    國    110   年     1    月    21    日
                  刑事第二十三庭  法  官  傅明華
上列正本證明與原本無異。
如不服本判決，應於判決送達後20日內敘明上訴理由，向本院提
出上訴狀(應附繕本)，上訴於臺灣高等法院。其未敘述上訴理由
者，應於上訴期間屆滿後20日內向本院補提理由書「切勿逕送上
級法院」。
                                  書記官  黃毓琪
中    華    民    國    110   年     1    月    21    日
附錄本案論罪科刑法條全文：
毒品危害防制條例第10條
施用第一級毒品者，處 6 月以上 5 年以下有期徒刑。
施用第二級毒品者，處 3 年以下有期徒刑。